臺灣臺中地方法院民事判決
111年度訴字第1437號
原      告  郭聰賢  


被      告  呂峻豪  
當事人間損害賠償事件，本院於中華民國111年7月20日言詞辯論
終結，判決如下：
    主    文
被告應給付原告新臺幣貳拾萬元。
原告其餘之訴駁回。
訴訟費用由被告負擔百分之七，餘由原告負擔。
本判決原告勝訴部分，得假執行；但被告如以新臺幣貳拾萬元為
原告預供擔保，得免為假執行。
原告其餘假執行之聲請駁回。
    事實及理由
一、原告主張：
  ㈠原告與訴外人甲○○為配偶關係，於民國96年7月24日（起訴書
    誤載為27日）結婚，嗣原告與甲○○因故於103年4月7日協議
    離婚，復於104年1月14日再次結婚迄今，並於110年7月共同
    搬遷至臺中市○里區○○路00巷0弄00號居住，二人育有1子1女
    均尚未成年。
　㈡因原告所營公司需要專業記帳士處理稅務及財務問題，經人
    介紹被告為執業之記帳士，故原告自109年12月起即委由被
    告處理公司財務及稅務申報等作業，甲○○負責公司之出納及
    財務，因而與被告熟捻。詎，甲○○於110年12月6日突然以通
    訊軟體告知原告其已懷孕，並要求離婚，同年月20日離家前
    往婦產科進行引產手術後即拒絕返家並自稱在月子中心，惟
    拒絕告知是哪一家月子中心，期間甲○○曾於111年1月6日返
    家，復於同年月23日離家未返（起訴狀均誤載為110年）。
    原告於111年1月17日偶然發現甲○○搭乘被告駕駛之車牌號碼
    0000-00號車輛（下稱系爭車輛）共同出現在臺中市大里區
    樹王路，始驚覺被告竟係與甲○○交往，而甲○○於111年1月24
    日向鈞院家事法庭提出之離婚訴訟起訴狀上所載地址即為臺
    中市大里區樹王路255號9樓之8（下稱系爭房屋），顯然甲○
    ○並非在月子中心而係與被告同居於系爭房屋，被告使用之
    系爭車輛於111年1月23日上午6時23分、同年3月15日下午12
    時28日、同年4月5日上午9時28分等時間，停放在系爭房屋
    所屬大樓之地下室停車場，足證被告有在系爭房屋過夜之事
    實。並經原告於111年2月23日（起訴狀誤載為110年）在臺
    中市政府停車場發現被告及甲○○未顧及雙方均為己婚身分，
    公開牽手擁抱；被告與甲○○又於111年3月20日共同前往南投
    縣草屯鎮山月景緻汽車旅館開房間休息，當場遭原告遇見後
    與原告發生爭吵，被告甚至對原告提出刑事告訴。
　㈢甲○○為原告之配偶，被告明知甲○○為有配偶之人，不顧原告
    家庭之和諧與之交往，係故意不法侵害原告之配偶權及基於
    配偶關係之身分法益，被告與甲○○在外公開牽手擁抱，在汽
    車旅館共處一室等行為，嚴重破壞原告心靈健全及家庭生活
    之圓滿，應屬情節重大，原告依民法第184條第1項前段、第
    195條第1、3項規定，請求被告賠償非財產上之損害新臺幣
    （下同）300萬元。
  ㈣聲明：被告應給付原告300萬元；願供擔保請准宣告假執行。
二、被告答辯：
  ㈠否認有不法侵害原告之配偶權或基於配偶關係之身分法益。
　㈡被告於110年6月間因為幫甲○○辦貸款才比較熟識，並有借錢
    給甲○○，甲○○向被告表示其懷孕要動引產手術，不想住家裡
    ，故被告幫甲○○承租系爭房屋至111年4月，每月租金19,000
    元均由被告支付，被告借錢給甲○○及為甲○○承租系爭房屋、
    支付租金，均是基於被告對甲○○有好感。因甲○○稱想要學習
    代書業務，故被告與甲○○有一起拜訪被告之客戶、洽公，也
    有一起吃飯、唱歌、喝咖啡。111年3月20日是甲○○生日，被
    告當天先和甲○○去喝咖啡，再偕同去汽車旅館唱歌，但被告
    並未與甲○○同居於系爭房屋，沒有在系爭房屋過夜、也未與
    甲○○發生性行為。
　㈢答辯聲明：原告之訴駁回；如受不利判決願供擔保，請准免
    為假執行。　
三、兩造不爭執及爭執之事項（本院卷第119-120頁，並依訴訟
    資料修改部分文字）
  ㈠兩造不爭執之事項：
  ⒈原告與甲○○原為配偶關係，於96年7月24日結婚、103年4 月7
    日兩願離婚，復於104年1月14日再結婚，現婚姻關係仍存續
    中。
  ⒉被告為記帳士，原告自109年12月起委由被告處理原告公司之
    財務及稅務之申報，被告嗣因協助甲○○辦理貸款而與甲○○熟
    識，並有借款予甲○○，2人互有好感，曾一同拜訪被告之客
    戶、洽公、吃飯、喝咖啡及唱歌，並曾於111年3月20日甲○○
    生日當天，2人先偕同喝咖啡後，於同日下午17時至19時，
    由被告負擔費用，一同前往南投縣草屯鎮山月景緻汽車旅館
    （僅2人同行）。
  ⒊甲○○於110年12月間懷孕，欲進行引產手術及術後做月子，遂
    請被告代為承租房屋，被告為甲○○承租系爭房屋供甲○○居住
    ，租期至111年4月，租金每月19,000元，均由被告支付。
  ⒋原告提出之原證4、6、7-2，光碟內容如本院111年7月20日勘
    驗筆錄所示。
  ⒌系爭車輛為被告之父所有，由被告駕駛使用，系爭車輛於111
    年1月23日上午6時35分、同年3月15日下午12時28分，停放
    在系爭房屋所屬大樓地下室停車場。
  ⒍兩造學經歷、婚姻及家庭狀況詳本院卷第118-119頁；財產所
    得狀況如本院查詢之稅務電子閘門財產所得調件明細表所示
    （本院卷證物袋）。
  ㈡兩造爭執之事項：
  ⒈被告是否不法侵害原告基於配偶關係之身分法益？是否為情
    節重大？
  ⒉原告依侵權行為之法律關係請求被告賠償非財產上之損害300
    萬元，是否有理由？　　
四、法院之判斷：
  ㈠按因故意或過失不法侵害他之權利者，負損害賠償責任。故
    意以背於善良風俗之方法加損害於他人者亦同。民法第184
    條第1項定有明文；不法侵害他人基於父、母、子、女或配
    偶關係之身分法益而情節重大者，亦得請求賠償相當之金額
    。此觀民法第195條第3項準用同條第1項前段規定自明。又
    婚姻係以夫妻之共同生活為目的，配偶應互相協力保持其共
    同生活之圓滿安全及幸福，而夫妻互守誠實，係為確保其共
    同生活之圓滿安全及幸福之必要條件，故應解為配偶因婚姻
    契約而互負誠實之義務，配偶之一方行為不誠實，破壞共同
    生活之圓滿安全及幸福者，即為違反因婚姻契約之義務而侵
    害他方之權利（最高法院55年度台上字第2053號裁判意旨參
    照）。申言之，婚姻乃男女雙方以終身共同生活為目的而締
    結之身分契約，夫妻之一方對於婚姻關係之完整享有人格利
    益，故於婚姻關係存續中，當事人間負有互守誠信及維持共
    同生活圓滿之權利與義務，此種利益即屬民法第195條第3項
    所稱之「基於配偶關係之身分法益」。是若夫妻之一方違反
    婚姻之誠實義務，與婚姻外之第三人發生通姦行為或其他親
    密行為，致破壞夫妻共同生活之圓滿幸福者，則該等行為人
    （含配偶之一方及婚姻外之第三人），即係共同侵害婚姻關
    係存續中之他方配偶基於配偶關係之身分法益；且侵害基於
    配偶關係之身分法益之行為，並不以通姦行為為限，倘夫妻
    任一方與他人間存有逾越朋友交遊等一般社交行為之不正常
    往來，其行為已逾社會一般通念所能容忍之範圍，並已達破
    壞婚姻共同生活之圓滿安全及幸福之程度者，亦足當之。
  ㈡經查：
　⒈原告與甲○○間存有婚姻關係，被告為記帳士，原告自109年12
    月起委由被告處理原告公司之財務及稅務之申報，被告因協
    助甲○○辦理貸款而與甲○○熟識，並有借款予甲○○，與甲○○一
    同拜訪被告之客戶、洽公、吃飯、喝咖啡及唱歌；甲○○於11
    0年12月間懷孕，欲進行引產手術及術後做月子，請被告代
    為承租房屋，被告為甲○○承租系爭房屋供甲○○居住，租期至
    111年4月，租金每月19,000元，均由被告支付等情，有原告
    提出之戶籍謄本、被告名片等件為證（本院卷第21-25頁）
    ，且為兩造所不爭執（不爭執事項⒈-⒊），堪信為真正。
  ⒉原告主張被告與甲○○交往，並有公開牽手擁抱及同至汽車旅
    館開房間休息等行為，並提出原證4、6、7-2錄影光碟為證
    ，經本院於111年7月20日當庭勘驗錄影光碟內容之結果如下
    ，並製有勘驗筆錄在卷可憑（本院卷第123-124頁）：
　⑴原證4：①拍攝時間為日間。②畫面時間約00：00：25起可清晰
    看見車牌號碼0000-00號車輛停放在路旁，左前座車窗是全
    部搖下的狀態，無法分辨左前座是否有人。③畫面時間約00
    ：02：03起可見甲○○自畫面左側出現走向車輛右前座開啟車
    門進入，同時左前座車窗搖起關閉。
  ⑵原證6：①拍攝鏡頭位於車內，車外天候是日間雨天。②畫
    面時間約00：00：08起可見被告與甲○○2人共同撐傘行走
    於路旁，被告右手撐傘，搭在甲○○肩膀，左手持公事包；
    甲○○右手橫置於其腰部，左手自被告身後環抱被告腰部，
    2人向前行走至畫面結束。
  ⑶原證7-2：①畫面時間約00：00：00起拍攝鏡頭位於車內，   
   拍攝時間約為傍晚，鏡頭向外拍攝可見汽車旅館車庫門升   
   起，車庫內為車牌號碼0000-00號車輛。②畫面時間約00：0
    0：05起拍攝人員自車內走出，畫面搖晃，一男聲以台語重
    複質問：你為什麼帶我老婆來開房間？③畫面時間約00：0
    0：23起可見被告站立在0095-Q3號車輛左側，車輛左前車門
    開啟，甲○○自車輛右側繞過車後走到被告旁，2人均衣著
    整齊。
  ⒊本院參酌被告對勘驗結果並不爭執，且對原告陳稱原證4係1
    11年1月17日早上在系爭房屋所屬社區對面拍攝；原證6是11
    1年2月23日在臺中市政府停車場拍攝；原證7-2是111年3月2
    0日19時在南投縣草屯鎮山月景緻汽車旅館拍攝等情，亦不
    爭執，並自承系爭車輛為其父所有，平常為被告使用（本院
    卷第117-118頁）暨被告、甲○○均自承互有好感（本院卷
    第87-88頁）、甲○○承認有與被告交往（本院卷第121頁）
    等情綜合以觀，原告主張被告與甲○○交往，並有公開牽手
    擁抱及同至汽車旅館開房間休息之行為等事實，均堪認屬
    實。
　⒋至原告主張被告與甲○○同居於系爭房屋，被告有在系爭房 過
    夜等情，並提出原證9照片影本為證（本院卷第99-105頁）
    ，惟為被告所否認，而依原告提出之照片固能證明被告使用
    之系爭車輛，於照片拍攝時間有停放在系爭房屋所屬社區之
    地下室停車場，至多僅能認為被告於照片拍攝前有駕駛系爭
    車輛前往系爭房屋，至於被告何時駕車前往、何時離開則無
    法證明，無法憑以推認被告與甲○○係同居於系爭房屋及被告
    有在系爭房屋過夜，原告此部分主張既乏積極事證為據，尚
    無可採。
　⒌綜上，被告在甲○○與原告仍有婚姻關係之情形下，明知上情
    因對甲○○心生好感而與之交往，復因甲○○離家與原告別居而
    為甲○○承租系爭房屋並負擔租金暨2人所為之出遊、接送、
    擁抱、2人同行於甲○○生日當天至汽車旅館開房間休息等行
    為，均已逾越男女一般通常社交行為之分際，自足以破壞原
    告婚姻生活之圓滿幸福，且屬情節重大，依前揭說明，原告
    以被告不法侵害原告基於配偶關係之身分法益且情節重大，
    依民法第184條第1項、第195條第1項前段、第3項規定請求
    被告賠償非財產上之損害，核屬有據。
  ㈢慰撫金之賠償須以人格權遭相當，自應依實際加害情形與被
    害人所受之痛苦及雙方之身分、地位、經濟狀況等關係決定
    之（最高法院51年度台上字第223號、85年度台上字第460號
    裁判意旨參照）。本院審酌兩造學經歷、婚姻、家庭狀況及
    本院依職權調取之兩造稅務電子閘門財產、所得資料（見本
    院卷118-119頁及本院證物袋，因屬個人隱私，不予揭露）
    ，並參酌事發當時原告與甲○○之家庭、婚姻狀況、被告與甲
    ○○交往之侵害情節，被告為成年人，應具成熟思慮及判斷是
    非對錯之能力，卻仍為上開侵害原告基於配偶關係身分法益
    之行為，其破壞原告婚姻生活之圓滿幸福，對原告所造成之
    精神上痛苦程度等一切情狀，認原告請求被告賠償非財產上
    之損害以20萬元為適當。
五、綜上所述，原告依侵權行為之法律關係，請求被告給付20萬
    元，為有理由，應予准許。原告逾此數額之請求則無理由，
    應予駁回。
六、本判決所命給付之金額未逾50萬元，應依民事訴訟法第389
    條第1項第5款規定，依職權宣告假執行；被告陳明願供擔保
    ，請准免為假執行，就原告勝訴部分核無不合，爰酌定相當
    擔保金額宣告之。至原告敗訴部分，其假執行之聲請即失所
    依據，應併予駁回。
七、本件判決之基礎已為明確，兩造其餘攻擊、防禦方法及所提
    之證據，經本院審酌後，核與判決結果不生影響，爰不逐一
    論列，附此敘明。
八、訴訟費用負擔之依據：民事訴訟法第79條。　　
中　　華　　民　　國　　111 　年　　8 　　月　　24　　日
                  民事第五庭    法  官  陳文爵
正本係照原本作成。
如對本判決上訴，須於判決送達後20日內向本院提出上訴狀。如
委任律師提起上訴者，應一併繳納上訴審裁判費。
中　　華　　民　　國　　111 　年　　8 　　月　　24　　日
                                書記官  楊玉華